臺灣臺南地方法院刑事判決　
109年度易字第1330號
聲  請  人  臺灣臺南地方檢察署檢察官
被      告  李秀鳳


上列被告因違反毒品危害防制條例案件，經檢察官聲請以簡易判
決處刑（109年度毒偵字第1473號），本院認不宜以簡易判決處
刑，改依通常程序審理，判決如下：
    主  文
本件公訴不受理。
    理  由
一、聲請簡易判決處刑意旨略以：被告甲○○前因施用毒品案件，
    經本院以108年度簡字第1019號判處有期徒刑3月確定，於民
    國108年12月9日執行完畢。詎其仍未戒除毒癮，基於施用第
    二級毒品甲基安非他命之犯意，於109年4月9日12時5分許為
    警採尿回溯96小時內某時，在臺南市○○區○○街000巷0號住處
    房間內，以將甲基安非他命置於玻璃球內以火燒烤後吸食煙
    霧之方式，施用甲基安非他命1次。嗣因被告甲○○為毒品列
    管人口，經警通知其到場採尿送驗後，結果呈安非他命、甲
    基安非他命陽性反應。因認被告所為涉犯毒品危害防制條例
    第10條第2項之施用第二級毒品罪嫌等語。
二、按起訴之程式違背規定者，應諭知不受理之判決，並得不經
    言詞辯論為之，刑事訴訟法第303條第1款、第307條分別定
    有明文。另按毒品危害防制條例於109年1月15日經修正公布
    第20條、第23條等條文，並增訂第35條之1，自同年7月15日
    施行生效。修正後毒品危害防制條例第20條第3項規定：「
    依前項規定為觀察、勒戒或強制戒治執行完畢釋放後，3年
    後再犯第10條之罪者，適用前2項之規定」。同條例第23條
    第2項規定：「觀察、勒戒或強制戒治執行完畢釋放後，3年
    內再犯第10條之罪者，檢察官或少年法院（地方法院少年法
    庭）應依法追訴或裁定交付審理」。上開新修正之規定，將
    施用第一級、第二級毒品再犯之追訴標準，已由觀察、勒戒
    或強制戒治執行完畢釋放後5年內改為3年內。而觀諸毒品危
    害防制條例第20條第3項修正理由：「本條例認施用毒品者
    具『病患性犯人』之特質，並參諸世界各國之醫療經驗及醫學
    界之共識，咸認施用毒品成癮者，其心癮甚難戒除，如觀察
    、勒戒或強制戒治執行完畢釋放後，3年後始再有施用第一
    級、第二級毒品之行為者，足見其有戒除毒癮之可能，宜再
    採以觀察、勒戒方式戒除其身癮及以強制戒治方式戒除其心
    癮之措施，為能放寬觀察、勒戒或強制戒治制度之適用時機
    ，以協助施用者戒除毒癮，爰修正第3項」之意旨，及同條
    例第35條之1第1、2款規定本條例修正施行前犯施用第一、
    二級毒品罪之案件，於修正施行後過渡期間之處理方式，即
    「偵查中之案件，由檢察官依修正後規定處理」、「審判中
    之案件，由法院或少年法院（地方法院少年法庭）依修正後
    規定處理；依修正後規定應為不起訴處分或不付審理之裁定
    者，法院或少年法院（地方法院少年法庭）應為免刑之判決
    或不付審理之裁定」，明定偵查中或審判中之案件均應依修
    正後相關規定而為判斷。是以，只要被告本次施用毒品犯行
    ，係在最近一次觀察、勒戒或強制戒治執行完畢釋放3年後
    所為者，即均有新修正毒品危害防制條例第20條第3項規定
    之適用。按諸前開說明，亦即依新修正之毒品危害防制條例
    第35條之1第1款及第2款前段、第23條第2項之規定，不論該
    條例施行前後犯第10條之罪者，均依新法規定處理，亦即行
    為人不論於修法前後，再施用毒品（含3犯以上），如距最
    近一次因施用毒品經上開保安處分執行完畢釋放後已逾3年
    者，既不具備起訴要件，即不在應起訴之列，自得再令施以
    觀察、勒戒等保安處分；縱期間曾因犯施用毒品罪經刑事處
    罰且未滿3年，然此既非屬上開規定之起訴要件，自不生影
    響。
三、查被告前於95年間因施用毒品案件，經本院以92年度毒聲字
    第1337號裁定送勒戒處所觀察、勒戒後，認無繼續施用毒品
    之傾向，於95年7月20日執行完畢釋放出所，並經臺灣臺南
    地方檢察署檢察官以95年度毒偵緝字第165號為不起訴處分
    確定等情，有臺灣高等法院被告前案紀錄表1份在卷可按。
    是依聲請簡易處刑意旨所指被告於109年4月9日12時5分許為
    警採尿回溯96小時內某時施用第二級毒品甲基安他命之施用
    時間，距離最近一次經觀察、勒戒執行完畢釋放後，已逾3
    年，且本案係於109年7月15日新法施行前所犯，並於109年7
    月15日新法施行後之109年9月3日始繫屬本院，此有臺灣臺
    南地方檢察署109年9月3日乙○文慎109毒偵1473字第1099057
    655號函上之本院收文戳可憑，揆諸前開說明，本案依毒品
    危害防制條例第35條之1第1款規定，檢察官本應依修正後毒
    品危害防制條例第20條第1項、第3項規定，聲請本院裁定令
    被告入勒戒處所施以觀察、勒戒，卻誤為聲請簡易判決處刑
    ，其起訴之程序自屬違背規定，爰不經言詞辯論，逕為諭知
    不受理之判決。
據上論斷，應依刑事訴訟法第452 條、第303 條第1 款、第307
條，判決如主文。
中　　華　　民　　國　　109 　年　　11　　月　　25　　日
                  刑事第八庭  法　官  卓穎毓
以上正本證明與原本無異。
如不服本判決應於收受本判決後20日內向本院提出上訴書狀，並
應敘述具體理由。其未敘述上訴理由者，應於上訴期間屆滿後20
日內向本院補提理由書狀（均須按他造當事人之人數附繕本）「
切勿逕送上級法院」。 
　　　　　　　　　　　　　　　書記官  吳采蓉　　　　　　
中　　華　　民　　國　　109 　年　　11　　月　　26　　日